高雄高等行政法院裁定
　　　　　　　　　　　　　　　　　　 96年度訴字第00048號
原　　　告　甲○○
　　　　　　乙○○
被　　　告　屏東縣里港地政事務所
代　表　人　丙○○　主任
上列當事人間因有關土地登記事務事件，原告提起行政訴訟。本
院裁定如下：
　　主  文
原告之訴駁回。
訴訟費用由原告負擔。
　　理  由
一、按行政訴訟法第6條第1項規定：「確認行政處分無效及確認
    公法上法律關係成立或不成立之訴訟，非抗告人有即受確認
    判決之法律上利益者，不得提起之。其確認已執行完畢或因
    其他事由而消滅之行政處分為違法之訴訟，亦同。」是以，
    當事人欲起訴請求確認行政處分違法者，須以該行政處分業
    經執行完畢或因行政機關撤銷等其他事由而消滅時，始得為
    之。又「原告之訴，有左列各款情形之一者，行政法院應以
    裁定駁回之。但其情形可以補正者，審判長應定期間先命補
    正：．．．十、起訴不合程式或不備其他要件者。」則為行
    政訴訟法第107條第1項第10款所規定。
二、本件原告係被繼承人曾文章之繼承人，於民國（下同）73年
    間與其他繼承人訂定「遺產繼承分割協議書」，並辦畢繼承
    所有權登記。嗣經其他繼承人曾金湖、曾明進2人以原告為
    公務員不具自耕能力而承受農地，違反土地法第30條之規定
    為由，請求被告塗銷原告繼承之土地所有權，更正為全體繼
    承人公同共有，經被告予以駁回，繼而循序訴經改制前行政
    法院即現最高行政法院85年度判字第914號判決：「再訴願
    決定、訴願決定及原處分均撤銷。」被告乃以85年10月28日
    85屏所地一字第21189號函及85年11月28日85屏里地一字第
    8820號函撤銷原告之所有權繼承登記，回復為原所有人（即
    被繼承人曾文章）名義，並公告原土地所有權狀作廢（屏東
    縣里港鄉○○○段1594地號、書狀字號屏里字第5151、5152
    號，同段1595地號、書狀字號屏里地5153號，同段1620地號
    、書狀字號屏里地5154號，同段1217地號、書狀字號屏里地
    428號）。原告乃提起本件訴訟主張：被告85年11月28日85
    屏里地一字第8820號函未教示救濟期間及途徑，致原告遲延
    訴願，顯有違法。又原告合法取得並辦妥權利移轉登記之土
    地所有權，不論登記原因為何，均受憲法第15條、土地法第
    43條、土地登記規則第47條及司法院院字第1919號令之保障
    ，然被告無法律依據，且無視人民以合法有效之「遺產分割
    協議書」處分私產之自由，逕以一紙書函通知撤銷原告之土
    地所有權，回復為被繼承名義所有，違反上開法律規定、法
    律保留原則及信賴保護原則。另被告於改制前行政法院85年
    度判字第914號判決後，應僅能將原土地登記申請案回復為
    審查及補正文件之程序，乃被告竟違反不利益變更禁止、比
    例原則，逕將原告之土地所有權登記予以撤銷，亦有違法。
    而行政訴訟法第6條第1項後段（原告行政訴訟補充理由狀誤
    載為第6條第2項）賦予人民對已執行完畢之行政處分提起確
    認其行政處分違法之訴訟權利，為此，爰起訴請求判決確認
    行政處分撤銷人民繼承土地所有權登記撤銷土地所有權狀及
    回復為去世已20年被繼承人所有土地等之法律不存在，原行
    政處分為違法等語。
三、經查，本件依原告訴之聲明，所請求確認者，係被告85年11
    月28日85屏里地一字第8820號函撤銷原告就屏東縣里港鄉○
    ○○段1594、1595、1620、1217地號所有權繼承移轉登記、
    回復原所有權人（即被繼承人曾文章）名義之處分為違法，
    而屬確認訴訟。惟行政訴訟法第6條第1項後段規定之確認行
    政處分違法之訴，限於「確認已執行完畢或因其他事由而消
    滅」之違法行政處分，地政機關因權利人或利害關係人之申
    請所為土地所有權或他項權利變更登記之行政處分，其性質
    為形成處分，一經登記完成，土地所有權或他項權利即生變
    動之效力，無須另為執行之行為；又行政處分具存續力，行
    政處分生效後，如未經撤銷、廢止或其他事由而失其效力，
    其效力即繼續存在。本件被告依其他繼承人之申請所為上開
    所有權變更及回復登記，為形成處分，一經登記完成，即發
    生所有權變動之效力，並無執行之問題，而該處分未經被告
    或其上級機關撤銷、廢止或其他事由而消滅或塗銷，為有效
    存在之行政處分。原告主張系爭所有權登記之處分業已執行
    完畢或消滅而失其效力，顯有誤解。再者，原告乙○○就系
    爭處分曾於85年間提起訴願，嗣經原告於86年1月15日撤回
    該訴願，此有屏東縣政府86年1月28日86屏府秘法字第11460
    號函附本院卷可憑。其後，原告乙○○又再次對系爭處分提
    起訴願、再訴願及行政訴訟，案經最高行政法院88年度裁字
    第644號裁定駁回原告之訴確定；另原告甲○○亦曾對系爭
    處分提起訴願、再訴願及行政訴訟，亦經最高行政法院90年
    裁字第626號裁定駁回原告之訴確定，有各該再訴願決定書
    及最高行政法院判決書附本院卷可稽。是系爭處分既未執行
    完畢或解消，且原告曾對之循訴願、再訴願及行政訴訟程序
    均遭駁回確定後，復依行政訴訟法第6條第1項後段提起本訴
    確認行政處分違法之訴，顯不備起訴要件，依首揭規定，自
    應依行政訴訟法第107條第1項第10款之規定予以駁回。
四、依行政訴訟法第107條第1項第10款、第104條，民事訴訟法
    第95條、第78條、第85條第1項前段，裁定如主文。
中　　華　　民　　國　　96　　年　 　3　　月　　9　　 日
                  第二庭審判長法  官　 江幸垠
                              法  官　 許麗華
                              法  官　 簡慧娟
以上正本係照原本作成。
如不服本裁定，應於裁定送達後10日內以書狀敘明理由，經本院
向最高行政法院提出抗告（須按對造人數附具繕本）；並應預繳
送達用掛號郵票6份（每份34元）。
中　　華　　民　　國　　96　　年　 　3　　月　　9　　 日
　　　　　　　　　　　　　　　書記官   楊曜嘉
